臺灣高等法院刑事判決　　　　　　　　95年度上易字第1559號
上　訴　人
即　被　告　己○○
選任辯護人　蔡文彬　律師
　　　　　　姚宗樸　律師
上列上訴人因背信案件，不服臺灣士林地方法院94年度易字第20
6號，中華民國95年5月12日第一審判決（起訴案號：臺灣士林地
方法院檢察署93年度偵字第379號），提起上訴，本院判決如下
：
    主  文
原判決撤銷。
己○○為他人處理事務，意圖為自己不法之利益，而為違背其任
務之行為，致生損害於本人之財產，處有期徒刑陸月，如易科罰
金，以參佰元折算壹日。
    事  實
一、己○○原係鉅康國際電信股份有限公司（下稱鉅康公司）專
    案業務部協理（已遭免職），其於民國91年7月間受鉅康公
    司委任辦理採購iSV-GK（GATEKEEPER）Basic、iSV-RDS Pac
    kage、iSV-CDR Package及iSV-SQL Database軟硬體設備1批
    時，明知新眾電腦股份有限公司（下稱新眾公司）係以新臺
    幣（下同）738,296元出售前揭設備，竟意圖為自己不法之
    利益，先以其弟戊○○任董事長之全球網聯股份有限公司（
    下稱全球網聯公司）名義購入該設備後，再以全球網聯公司
    係新眾公司子公司之名義，以950,000元之價格將該設備轉
    售予其自己任職之鉅康公司，圖得其中差價之利益，而為違
    背其任務之行為，並致生損害於鉅康公司。
二、案經鉅康公司訴請臺灣臺北地方法院檢察署檢察官偵查起訴
    後，由臺灣臺北地方法院以管轄錯誤為由移送臺灣士林地方
    法院審理。
    理  由
壹、程序部分：
    按被告以外之人於偵查中向檢察官所為之陳述，除顯有不可
    信之情況者外，得為證據，刑事訴訟法第159-1條第2項定有
    明文。查本件證人乙○○、朱彥昌、丙○○、庚○○等四人
    於偵查中向檢察官所為之陳述，並無顯不可信之情況，且被
    告及其辯護人於本院審理時，除對買賣契約書之證據能力為
    爭執外，亦明確表示「其餘的證據能力沒有意見」（見本院
    卷第33頁），是上開四人於偵查中之審判外陳述，自有證據
    能力，宜先敘明。次查卷附之92年7月15日全球網聯公司與
    鉅康公司之買賣契約書（見偵查卷(一)第56至57頁），既非偽
    造或變造之物，亦非違法搜索取得之證物，其取得之手段與
    真實性並無疑義，依法自具證據能力，至其是否足以證明本
    案之待證事實與被告之犯行，乃屬證據之證明力範疇，為法
    院採證認事、自由判斷職權之行使，被告辯護人於本院審理
    中辯稱：因該買賣契約書第一條記載：貨品名稱、規格、數
    量，詳如訂購單，然並沒有訂購單等附件資料，是否有包含
    DDA軟體，洵有疑義，應無證據能力云云，顯將證據能力與
    證明力，概念相互混淆，尚無可取。
貳、實體部分：
一、上訴人即被告之供述與辯解：
    訊據上訴人即被告己○○矢口否認上揭犯行，辯稱：伊僅係
    鉅康公司業務部之人員，負責出售公司產品，並不負責採購
    設備，鉅康公司負責採購該設備者係副總經理庚○○，伊從
    未與丙○○或乙○○接洽採購該設備之事宜云云。
二、認定犯罪事實所憑之證據及理由：
  (一)有關鉅康公司向全球網聯公司所購買之軟硬體設備：
  　1.查本件鉅康公司向全球網聯公司所購買之iSV-GK（GATEKE
    　EPER）Basic、iSV-RDS Package、iSV-CDRPackage及iSV-
      SQL Database軟硬體設備，其中GATEKEEPER是一個網路系
      統的總稱，包含軟硬體。iSV是一個產品縮寫的代號，如
      果客戶買GATEKEEPER，品名會叫iSV-GATEKEEPER；iSV是
      一個系統的總稱，其中有功能選項可以讓客戶選擇是否要
      購買，本件四種是客戶的選項，是Basic加上三種選項的
      功能，視客戶需要功能多強大的方案再決定選配的內容。
      iSV是解決方案的總稱，還包含DDA等不同的具體的系統，
      GATEKEEPER也是其中的一種系統；DDA跟GATEKEEPER、IGW
      是完全不同的東西，IGW也是ISV之下的一個具體系統；而
      其中之安裝方式，GK交貨時已經灌好了。在新眾公司內部
      時將軟體灌到硬體上再交到鉅康公司的機房；DDA是軟體
      ，是由全球網聯公司自己準備硬體，新眾公司賣的是軟體
      ，只要付款後，即讓工程師去裝軟體，於本案裝機的地點
      是全球網聯公司指定的，就是和宇寬頻的機房；GK是交到
      鉅康公司的機房，DDA是派人到和宇寬頻的機房安裝、IGW
      交到鉅康公司的機房安裝等情，業據證人丙○○於原審到
      庭證述明確（見原審95年1月2日審判筆錄）。
  　2.證人即全球網聯公司董事長戊○○（被告之弟）雖於偵查
    　中供稱：我們向新眾買了二批貨共94萬多，鉅康用95萬來
      買，所以根本就沒有70幾萬賣95萬之情形，並提出一紙自
      新眾公司進貨再出貨予鉅康公司之明細表暨新眾公司所開
      立之發票兩張（附於偵查卷(一)第150至152頁），故意將其
      中DDA價格亦計算在內，欲證明並無低買高賣之情，惟查
      ：全球網聯公司向新眾公司所進貨之DDA係指定安裝至『
      和宇寬頻』機房，並非交付予鉅康公司，已據丙○○於原
    　審結證明確（見原審卷第56至57頁），證人即和宇寬頻業
      務林昇億亦於偵查中證稱：己○○有介紹全球這家客戶給
      和宇，當時在所有業務都不明的狀況下，蔡有要求要測試
      ，在測試時我們會有所有人員清單列表以供管制，全球公
      司有依規定提供清單列表給我們，我們公司只要清單列表
      上所列之人就會讓他進出，丙○○說有到我們公司裝任何
      設備，應該會留下任何文件等語（見偵查卷(二)第158頁）
      ，並有和宇寬頻客戶維護人員清單表，其上維護單位申請
      進入人員乙欄載有『Allen楊（丙○○）』附卷為證（見
      偵查卷(二)第130頁）。證人甲○○亦於偵查中證稱：我在
      鉅康公司任職當時只有GATEKEEPER沒有DDA等語（見偵查
      卷(二)第6頁）；證人朱彥昌於偵查時亦證實：統一發票PZ-
      00000000（金額249,900元）上所載三筆有關DDA貨品，這
      批貨鉅康沒有收到（見偵查卷(一)第147、150頁）。再者DD
      A設備係於91年8月29日訂貨，同年10月16日左右始核准出
      貨予全球網聯公司，有出貨計劃表及通知單附於偵查卷(一)
      第10、11頁可稽，但鉅康公司支付予全球網聯公司之支票
      其發票日係91年8月25日（新眾公司就GK部分統一發票開
      立日為91年8月12日，就DDA部分開立日為91年10月18日）
      ，則鉅康公司於91年8月25日付款時，自不可能就尚未訂
      貨之DDA部分一併先行支付。此節復經證人即新眾公司代
      理人王美娟於本院審理時證述：「提示偵查卷(一)第150頁
      發票金額249,900元，第152頁發票738,296元之統一發票
      ，是新眾開立給全球網聯之發票，這二張發票的明細是否
      係不同的交易品名？）對，是不同次的交易明細，不同的
      訂單，是開給全球網聯的電子發票；我們公司的發票是跟
      成品交易單跑，1張成品交易單就開1張發票，但是訂單可
      以分很多筆」等語在卷（見本院卷第68頁背面、70頁）。
      更何況其二者加總之金額亦不一致，且加總結果共是988,
      196元，而全球網聯賣給鉅康之價格為95萬元，豈有大費
      周章而虧本販售之理，所述顯悖常理。另被告己○○於偵
      查亦不否認其間價差20餘萬之情，僅推諉責任於鉅康公司
      副總經理庚○○，辯稱：鄧知道鉅康公司要以全球網聯名
      義，買進再賣給鉅康，目的是要膨脹發票金額，買設備並
      不是我們作業務的人決定是否要買云云（見偵查卷(一)第94
      頁）。是證人戊○○此部份所述顯非事實，自不足資為被
      告有利之認定。
  (二)背信之事證：
  　1.查被告己○○受鉅康公司委任辦理採購iSV-GK（GATEKEEP
    　ER）Basic、iSV-RDS Package、iSV-CDR Package及iSV-S
      QL Database軟硬體設備1批之事實，業據證人即鉅康公司
      當時之副總經理庚○○於原審時證稱：「那時我們公司沒
      有特定採購人員，當時己○○這方面較熟悉，就委託己○○那個部門專案業務部去做」等語在卷（見原審卷第93頁
      ）。核與證人即新眾公司業務丙○○於偵查時證述：「（
    　當時誰代表鉅康與新眾接洽？）當時第一次是己○○代表
      鉅康過來與我們談，後來案子沒有談成，全球是另外一案
      ，有成交，所以我把貨出給全球，至於後來全球為何又將
      貨出給鉅康，我不清楚」等語（見偵查卷(一)第109頁），
    　暨證人即新眾公司負責通訊部門業務之總經理特助乙○○
      於原審中證述：我有指派丙○○跟鉅康公司己○○接洽；
      我當時就已經認識己○○，他是鉅康業務，我當時認知他
      是鉅康採購這套設備的業務；我的認知己○○是鉅康公司
      的業務，他的主管是總經理不會直接跟我們接洽，都是他
      在負責等情（見原審卷第107、111頁）相互一致，而被告
    　己○○於偵查中經檢察官詢以『誰去買，誰又賣給鉅康？
      』、『（朗讀乙○○、丙○○前次偵訊筆錄）該二人說是
      由你代表鉅康去與新眾接洽，事後才知道你把設備轉賣給
      鉅康，有何意見？』等問題時亦均不語（見偵查卷(一)第92
      頁），則此部分之事實，顯臻明確。
  　2.而被告己○○嗣另以全球網聯公司名義，向新眾公司接洽
    　購入該批設備後，再轉賣予鉅康公司，從中謀取差價之事
      實，亦據：證人庚○○於偵查中證稱：「當初我是向新眾
　　　買GATEKEEPER，合約上卻是由全球網聯來訂約，我有問蔡
  　　（己○○）為何如此，蔡稱全球是新眾的子公司，所以用
    　全球名義來簽約」等語（見偵查卷(二)第5頁），於原審仍
      證陳：「（採購GATEKEEPER為何不直接和新眾公司訂約，
      卻和全球公司訂約？）這個問題和之前問題一樣，是透過
      專案部門提到全球是新眾公司子公司，希望我們配合這樣
      的採購」（見原審卷第98頁）。而證人丙○○於原審及本
　　　院審理時亦結證：「（當初全球公司何人與你接洽這件買
  　　賣？）己○○；（己○○在全球公司擔任何職務？）我不
    　確定，但代表全球公司跟新眾買東西的人是己○○；（你
      領到ISV設備的貨物，之後交給誰？）根據客戶要求，我
      將貨物交給鉅康公司的機房；（何人叫你交給鉅康公司的
      機房？）己○○；（為何會將IGW送到鉅康的機房？）是
      客戶全球公司的要求，全球公司都是己○○代理；（本件
      新眾公司出賣的ISV、DDA、IGW分別交貨給誰？）GATEKEE
      PER是交到鉅康的機房，DDA是派人到和宇寬頻的機房安裝
      ，IGW交到鉅康的機房安裝」、「被告己○○代表全球公
      司跟我談訂單，而且是被告己○○出的訂單」等語在卷（
      見原審95年1月2日審判筆錄、本院卷第93頁），核與被告
      偵查中供稱：貨也是直接從新眾出到鉅康（見偵查卷(一)第
      146頁）等情相符。另證人乙○○於偵查中亦證述：伊認
    　識被告及鄧小姐，他們都是鉅康公司員工，當時伊是指派
      業務員丙○○與鉅康派來的己○○洽談，洽談過程及事後
      發展伊不清楚，但最後有看到一張來自全球網聯的採購單
      ，經徵信後該公司信用良好，且產品沒有賤價賣出，伊等
      即審核出貨等語（見偵查卷(一)第75頁）。且被告己○○於
    　偵查時亦坦承，以其妻名義入股全球網聯：「（你用你老
      婆名義加入多少股？）大家的股份都平均，二萬股，我老
      婆趙憶雯沒有擔任任何職務」（見偵查卷(二)第5頁）。此
      外並有新眾公司提出之其公司販售予全球網聯公司之各項
    　單據文件（附於偵查卷(一)第08至20頁），暨鉅康公司提出
      之買賣契約書及開立予全球網聯公司之支票（同卷第57至
      58頁）可佐。足見被告己○○受鉅康公司委任辦理採購iS
　　  V-GK（GATEKEEPER）Basic、iSV-RDS Package、iSV-CDR
  　　Package及iSV-SQL Database軟硬體設備1批，嗣另以全球
    　網聯公司名義，向新眾公司接洽購入該批設備後，再轉賣
      予鉅康公司，從中謀取差價而為違背其任務之行為，並致
      生損害於鉅康公司之事實，堪予認定。
  (三)被告辯解之判斷：
  　1.被告雖迭次辯稱其並不負責採購設備，鉅康公司採購該設
    　備係副總經理庚○○所決定云云。惟按：被告既因熟悉該
      項設備而受委任洽談採購事宜（已詳如前述），自應將採
      購產品之規格、品質與性能、價格等相關資訊，忠實提供
      予委任之鉅康公司，乃竟於獲知新眾公司出售價格後，意
      圖為自己不法之利益，先以其弟戊○○任董事長之全球網
      聯公司名義購入該設備後，再向鉅康公司謊稱：全球網聯
      公司係新眾公司子公司，並從中浮報價格，以圖得其中差
      價利益，致鉅康公司誤信採購而受損，其違背任務之犯行
      ，顯屬甚明，上揭所辯純係無非事後飾卸之詞，不足採信
      。又證人庚○○雖時為鉅康公司副總經理，且卷附買賣契
    　約其亦自承經其同意而用印，然依一般公司分層負責之例
      ，經營階層雖具有核准與否之權利，然其每多聽取分工部
      門之專業意見而逕為決定者，實屢見不鮮，本件關於網路
      電話設備之採購，鉅康公司係委由被告所主管之部門負責
      採購，有如上述，而此採購自須具有相當之專業知識方可
      完成，證人庚○○固係該公司副總經理，然其為大學英文
      系畢業，就本件採購之專業並不了解，係聽取被告領導之
      專案業務部門之意見後決定簽約，業據其於原審證述甚明
      ，縱簽訂該契約之人為證人庚○○，但並無解於被告係受
      鉅康公司之委任採購上揭設備之事實，亦即採購核准權存
      在於何人，與採購委任關係之存在與否並無絕對之關聯，
      二者可併行而不悖，受委任之人縱非最終決定權人，然其
      既受他人委任處理事務，仍負有忠實謹慎完成受託任務之
      責任（參民法第535條），其理甚明，被告及其辯護人欲
      以此核准權存在於何人而否定被告受任人之地位，亦非可
      採。
  　2.至證人戊○○（被告之弟）先是於偵查中稱：全球網聯從
    　新眾買回來的軟硬體，後來賣給鉅康，都是證人丙○○再
      處理云云；復於本院審理中證陳：全球網聯與鉅康之買賣
      契約簽約乙事，係丁○與丙○○去處理的，因為其二人是
      全球網聯的董事及簽約人係丙○○，是丙○○借用全球網
      聯名義做這樁買賣云云（見偵查卷(一)第145頁、本院卷第
      95頁背面、69頁背面）。然查：(1)證人丙○○於偵查時已
    　敘明：「（在全球網聯任何職務？）我沒有擔任任何職務
      ，沒有經手他們的業務；（為何戊○○說業務均是你處理
      的？）我不知道他為何這麼說；如果我負責全球業務，全
      球要賣GATEKEEPER給鉅康，應該也是由我去接洽，但是鉅
      康的鄧小姐（庚○○）根本就不認識我，足證我並未涉入
      鉅康及全球之買賣」等語，被告己○○亦證實：「（為何
      戊○○所言與楊不同？）全球根本沒做什麼業務」等情屬
      實 (見偵查卷(二)第3、5頁）。且嗣經檢察官質以『丙○○
    　稱他並未執行全球業務』時，證人戊○○竟改稱：「我是
      說他是做新眾業務」，檢察官續質問『你上次不是說，他
      是執行全球業務？』，證人戊○○則辯稱：「我說他是作
      業務，並沒有說他是作全球業務；（提示告證三契約書，
      章如何來？）我也不知道，我只有財務章；（為何上次所
      講，跟今天所講不同？）我說楊是新眾的業務」等語（見
      偵查卷(二)第43頁）。再者，觀諸於卷附全球網聯與鉅康間
    　之買賣契約書（附於偵查卷(一)第56頁），其上之全球網聯
      立約代表人丙○○係以電腦打字，而非本人簽名方式為之
      ，且據證人庚○○偵查中證述之情，顯見並非雙方會面共
      同締約，而係由鉅康公司人員帶回該契約書，送交庚○○
      裁決蓋用公司印章，雖庚○○因時日間隔，已記不清係何
      人將契約書拿給伊簽，然就記憶鮮明部分，其仍供稱：「
      當時該部門是丁○或己○○負責，當時己○○說，新眾公
      司是要用其子公司全球名義訂約」等語明確（見偵查卷(二)
      第44頁）。參以被告己○○所供「全球真的沒有運作」（
    　見偵查卷(二)第45頁）暨前述各證人指證被告己○○接洽之
      情，足見證人戊○○上開證述，要係迴護其兄即被告己○○之詞，洵不足採信。
  　3.另依新眾公司出具之上開設備銷售通知單、支票及統一發
    　票等件，可知新眾公司確有銷售上開GK設備予全球網聯公
      司，而依鉅康公司與全球網聯公司所簽訂之買賣契約、鉅
      康開立予全球網聯之95萬元支票、證人丙○○上述證稱依
      被告之指示裝機交付於鉅康之機房及證人庚○○所證與全
      球網聯公司僅交易此批GK設備等情，自足認新眾公司售予
      全球網聯之GK設備，即係全球網聯嗣再轉售予鉅康公司之
      同一設備，至臻明確，縱上揭買賣契約並未詳列其設備明
      細，然考之一般商業交易習慣，就金額不大之交易鮮有以
      契約方式為之者，出貨單、批價單、報價單及統一發票、
      支票等均足為交易內容之證明，非必以書面契約之訂立為
      其必要條件，被告及其辯護人此部份所辯，即非可取。
  (四)綜上所述，被告犯行堪予認定，應予依法論科。
三、論罪：
    按被告犯罪行為後，刑法業於94年1月7日修正公布，並於95
    年7月1日施行，而刑法第342條第1項之背信罪，法定刑為5
    年以下有期徒刑、拘役或科或併科1千元以下罰金，其中罰
    金部分，依95年6月14日修正公布，同年7月1日施行之刑法
    施行法第1條之1規定：「中華民國94年1月7日刑法修正後，
    刑法分則編所定罰金之貨幣單位為新臺幣。94年1月7日刑法
    修正時，刑法分則編未修正之條文定有罰金刑者，自94年1
    月7日刑法修正施行後，就其所定數額提高為30倍。但72年6
    月26日至94年1月7日新增或修正之條文，就其所定數額提高
    為3倍」，此項修正因屬科刑規範事項之變更，自屬法律變
    更，經比較上述修正前、後之刑罰法律，自以被告行為時關
    於科處罰金刑之法律較有利於被告。核被告所為，係犯行為
    時刑法第342條第1項之背信罪。
四、撤銷改判之理由：
    原審據以論罪科刑，固非無據，惟：(一)證人乙○○、朱彥昌
    、丙○○、庚○○等人之偵查證述，係屬審判外陳述，原判
    決逕行採用該陳述，作為認定被告犯罪之證據，卻未說明此
    審判外陳述，如何具有較為可信之特別情況，且為證明犯罪
    事實存否所必要之理由，難認無判決理由不備及採證違背證
    據法則之違法。(二)被告行為後，刑法業於94年2月2日修正公
    布，95年7月1日施行，其中有關罰金、易科罰金之折算標準
    ，業經修正，原判決未為新舊法律之比較，適用最有利於被
    告之法律，即屬無可維持。被告上訴意旨否認犯行，指摘原
    判決不當，固無理由，惟原判決既有可議，自應撤銷改判。
    爰審酌被告並無犯罪前科，平日素行良好，因一時貪念而為
    本件犯行，身為公司協理竟違背其基本之誠實義務，而為損
    害公司之行為，惡性非輕，並其教育智識程度、目的、手段
    、所圖金額尚未甚鉅及事後未能與告訴人達成和解賠償其損
    害，顯見其輕忽之態度，暨其犯後仍一意否認犯行，態度不
    佳等一切情狀，仍量處如原審所處之刑。又修正後刑法第41
    條第1項前段關於得易科罰金之折算標準，由「得以1元以上
    3元以下折算1日」，依修正前罰金罰鍰提高標準條例第2條
    規定（現已刪除），就其原定數額提高為100倍折算1日，則
    最高應以銀元300元折算1日，經折算為新臺幣後，應以新臺
    幣900元折算為1日，提高為「以新臺幣1千元、2千元或3千
    元折算1日」並刪除「因身體、教育、職業、家庭之關係或
    其他正當事由，執行顯有困難」之條件，是以修正前關於易
    科罰金之折算標準金額較低，對被告較為有利。爰依修正前
    刑法第41條第1項規定諭知易科罰金之折算標準。
五、適用法律：
據上論斷，應依刑事訴訟法第369條第1項前段、第364條、第299
條第1項前段，刑法第2條第1項、修正前第342條第1項、第41條
第1項、罰金罰鍰提高標準條例第1條前段、第2條，判決如主文
。
本案經檢察官鄭龍照到庭執行職務。
中　　華　　民　　國　　96　　年　　2 　　月　　27　　日
　　　　　　　　　刑事第十八庭審判長法　官  溫耀源
　　　　　　　　　　　　　　　　　  法　官  陳健順
　　　　　　　　　　　　　　　　　  法　官  邱同印
以上正本證明與原本無異。
不得上訴。
                                    書記官  莊昭樹
中　　華　　民　　國　　96　　年　　2 　　月　　27　　日
附錄：本案論罪科刑法條全文
刑法第342條第1項
為他人處理事務，意圖為自己或第3人不法之利益，或損害本人
之利益，而為違背其任務之行為，致生損害於本人之財產或其他
利益者，處五年以下有期徒刑、拘役或科或併科1000元以下罰金
。
